臺灣高等法院刑事判決
109年度上易字第668號
上  訴  人  
即  被  告  方淑芬
選任辯護人  曾威凱律師
上列上訴人即被告因詐欺案件，不服臺灣桃園地方法院107年度
重易字第1號，中華民國109年2月7日第一審判決（起訴案號：臺
灣桃園地方檢察署106年度偵字第31145號、106年度偵緝字第175
7號、第1758號、第1759號、1760號、第1761號、第1766號），
提起上訴，本院判決如下：
    主  文
原判決關於附表編號11、12暨定應執行刑部分均撤銷。
方淑芬犯如附表編號11、12所示之罪，各處如附表編號11、12「
罪名及宣告刑」欄所示之刑及沒收。
其他上訴駁回。
上開撤銷改判部分與上訴駁回部分所處之有期徒刑，應執行有期
徒刑玖年伍月。
    事  實
一、方淑芬意圖為自己不法之所有，基於詐欺取財之犯意，分別
    於附表「詐騙方式」欄所示之時間、地點，以該欄所示之方
    式，詐騙如附表「被害人」欄所示之人，使其等陷於錯誤後
    ，交付如附表「詐得金額總額」欄所示之財物。
二、案經莊光華、郭許信、徐睦東、歐櫻綺、王陳月英、田瑩芬
    、簡索琴、簡凰秋告訴，徐鳳金訴由桃園市政府警察局桃園
    分局報告臺灣桃園地方檢察署檢察官偵查起訴，許元榛、馬
    復中訴由臺北市政府警察局中正第二分局報告臺灣臺北地方
    檢察署及臺北市政府警察局北投分局報告臺灣士林地方檢察
    署呈請臺灣高等檢察署檢察長令轉臺灣桃園地方檢察署檢察
    官偵查起訴。
    理  由
壹、程序方面：
一、證據能力部分：
㈠、本判決下引具傳聞性質之各項供述證據經本院於審判期日調
    查證據時提示並告以要旨後，未據當事人、辯護人於言詞辯
    論終結前就證據能力部分有所異議（見本院卷第159至160頁
    、第315至320頁），本院復查無該等證據有違背法定程序取
    得或顯不可信之外部情狀，揆諸刑事訴訟法第159條之5規定
    ，應均有證據能力。
㈡、至本件認定事實所引用之非供述證據，並無證據證明係公務
    員違背法定程序所取得，亦無顯不可信或不得作為證據之情
    形，且經本院於審判期日依法進行證據之調查、辯論，亦應
    有證據能力。
二、被告方淑芬經本院合法傳喚，有本院公示送達裁定、公示送
    達公告、公示送達證書、新北市中和區公所、臺北市北投區
    公所揭示本院公示送達公告於各公所公告欄之函文各1份在
    卷足憑（見本院卷第277至281頁、第287至289頁；被告另案
    通緝中，原所陳報居所地之送達證書見本院卷第245頁），
    然無正當理由未於審判期日到庭，爰依刑事訴訟法第371條
    規定，不待其陳述，逕行判決。
貳、認定犯罪事實所憑之證據及理由：
一、前揭事實，業據被告方淑芬於偵查、原審及本院準備程序時
    均坦承不諱（見106年度偵緝字第1757號卷【下稱偵緝1757
    號卷】第52至53頁；106年度偵字第19182號卷【下稱偵1918
    2號卷】第34頁反面；106年度偵緝字第1766號卷【下稱偵緝
    1766號卷】第66頁正反面；原審卷二第56頁反面、卷四第67
    頁、第81頁；本院卷第158頁），核與證人即告訴人王陳月
    英、徐睦東、徐鳳金、莊光年、郭許信、簡凰秋、簡索琴、
    田瑩芬、歐櫻綺、許元榛、馬復中、證人江麗玲、戴文泉、
    蕭淑菁、陳志昇、羅巧琳、李至瑩、歐淑娟於警詢及偵查中
    之證述大致相符（見103年度偵字第2757號卷【下稱偵2757
    號卷】第6至7頁、第36至38頁；103年度偵字第6582號卷【
    下稱偵6582號卷】第21至24頁、第34至35頁；偵緝1766號卷
    第53至57頁；102年度他字第6302號卷【下稱他6302號卷】
    第3至4頁、第16至18頁，103年度偵字第6639號卷【下稱偵6
    639號卷】第8頁、第16至18頁；103年度偵字第2018號卷【
    下稱偵2018號卷】第3頁正反面；102年度他字第6312號卷【
    下稱他6312號卷】第3至5頁、第17至18頁、第32至33頁、第
    43至45頁、第53至55頁；103年度偵字第5927號卷【下稱偵5
    927號卷】第16至17頁反面；102年度他字第6283號卷【下稱
    他6283號卷】第3至4頁、第14至15頁、第27至28頁反面、第
    43至48頁；偵19182號卷第9至11頁、第18至20頁、第44至45
    頁、第53頁正反面、第66頁；103年度偵字第6637號卷【下
    稱偵6637號卷】第7至8頁、第9至10頁、第11頁正反面），
    並有被告開立發票日102年4月11日本票（號碼NO.000000）
    影本1紙、桃園地院102年度司票字第7374號本票裁定與確定
    證明書、被告開立發票日103年12月31日支票號碼GD0000000
    面額新臺幣（下同）2,000萬元支票影本、無發票日GD00000
    00面額1,500萬元支票影本、無發票日HD0000000面額300萬
    元支票影本各1紙、華南銀行102年4月25日存入80萬元無摺
    存款憑條1紙、7月25日存入200萬元無摺存款憑條1紙、8月1
    5日存入100萬元無摺存款憑條1紙、8月16日存入100萬元無
    摺存款憑條3紙、8月20日存入200萬元、160萬元無摺存款憑
    條各1紙、8月23日存入260萬元、100萬元無摺存款憑條各1
    紙、被告開立發票日102年10月15日支票號碼HD000000、面
    額360萬元支票及退票理由單、發票日102年10月15日支票號
    碼HD0000000面額360萬元支票及退票理由單、發票日102年1
    0月15日支票號碼HD0000000面額300萬元支票及退票理由單
    、發票日100年2月16日到期日100年12月31日本票號碼NO000
    000面額300萬元本票、發票日100年12月31日支票號碼ED000
    0000面額300萬元支票影本各1紙、華南銀行八德分行100年3
    月3日300萬元存款取款憑條與存款憑條、被告開立發票日10
    2年4月25日到期日103年12月31日本票號碼NO000000面額800
    萬元本票、發票日103年12月31日支票號碼GD0000000面額80
    0萬元支票各1紙、王陳月英之中國信託銀行匯款憑證2紙、
    京城銀行、國泰世華銀行、台灣銀行匯款憑證各1紙、江麗
    玲之台北富邦銀行匯款委託書影本2紙、被告開立本票號碼N
    O000000面額2,000萬元本票、支票號碼GD0000000面額2,000
    萬元支票各1紙、星展銀行101年1月27日電匯申請書、合作
    金庫銀行101年2月2日、8月28日、10月2日匯款申請書代收
    入傳票、102年3月15日匯款申請書代收入收據各1紙、被告
    開立支票號碼NO0000000面額300萬元、支票號碼NO00000000
    面額100萬元、支票號碼NO0000000面額600萬元支票各1紙、
    簡索琴之華南銀行98年11月24日存款憑條、取款憑條各1紙
    、簡凰秋之兆豐銀行國內匯款申請書（兼取款憑條）9紙、
    被告開立到期日106年4月30日支票號碼HD0000000面額50萬
    元支票及退票理由單影本各1紙、許元榛之互助會會單、被
    告開立發票日103年8月1日到期日104年2月1日本票號碼CH00
    00000面額50萬元本票、發票日104年6月25日本票號碼CH000
    0000面額20萬元本票、發票日104年5月23日本票號碼NO0000
    00面額30萬元本票影本各1紙、歐淑娟合作金庫銀行台大分
    行帳戶交易明細及存摺影本等件附卷可稽（見偵2757號卷第
    15頁、第17至19頁；偵6637號卷第12至14頁；偵6639號卷第
    21至22頁；偵2018號卷第8頁；他6312號卷第6至7頁、第20
    至22頁、第46頁；他6283號卷第16至20頁、第25頁、第29至
    37頁；偵緝1766號卷第52頁；偵19182號卷第46至47頁；原
    審卷一第132頁正反面、第138頁，並詳如附表各編號「證據
    」欄所示），足認被告上開任意性之自白與事實相符，堪以
    採信。
二、關於附表編號1部分，雖被害人徐鳳金及戴文泉夫妻主張被
    告詐得金額應共為新臺幣（下同）3,880萬元（見原審卷一
    第130頁、卷四第67頁），惟查：徐鳳金於102年11月27日警
    詢時稱：102年4月11日我與被告在大興西路的華南銀行商談
    中正路與同德二街口「足天下」旁停車場購地事宜，我覺得
    那塊地有增值空間，就沒有想到要看她的所有權狀，被告在
    銀行櫃臺簽了3張支票及1張本票給我，我前前後後（日期不
    記得了）匯款了3,880萬元給她等語（見偵2757號第7頁）。
    嗣其夫戴文泉於103年3月7日檢察官偵訊時則稱：是被告向
    我邀約合購桃園市中正路及同德二街街口的土地，預計之後
    給建商合建，錢是我自己出的，是因由太太徐鳳金在管錢，
    才會要被告將本票開給徐鳳金，交付給被告金額是匯款80萬
    元、100萬元、200萬元及2張共3,500萬元的客票等語（見偵
    2757卷第37頁）。則就該3,880萬元究竟均為匯款，或是其
    中3,500萬元是以客票方式給付，兩人所述已有不一，且均
    未曾提到昭揚建設之「縱橫」建案。嗣於106年8月15日偵訊
    時，戴文泉始稱：3,500萬元是足天下，在102年間在被告家
    談的，「縱橫」建案是380萬元，是102年4月間在被告家談
    的等語（見偵緝1766卷第55頁反面至56頁）。再者，3,500
    萬元乃屬鉅款，縱屬客票，徐鳳金與戴文泉亦應有相關金流
    或客票來源等資料可供調查，然其等卻始終未能提出所指該
    2張客票之相關資料（包括影本、開立者、是否退票或兌現
    等資訊），亦無任何書面契約或收據可供佐證被告確有收到
    此2張客票，已難逕予憑採。況依被告於偵訊時所述，其與
    戴文泉夫妻尚有店面等其他投資，店面出售價錢為3,180萬
    元，賣出的價金先由我收著，所以我才開本票及支票作為擔
    保等語（見偵2757卷第63頁），及於偵查中羈押審查庭所述
    ，我開給徐鳳金面額1,500萬元之支票，是之前投資賺到的
    錢，2,000萬元的支票應該是徐鳳金要還給我的等語（見聲
    羈402號卷第8頁反面至9頁），可知被告與戴文泉夫妻間之
    資金往來複雜，縱使被告有積欠戴文泉夫妻超過380萬元之
    款項，亦無法逕認超出之款項同為詐欺犯罪所得。此外，被
    害人受騙金額之認定非但涉及被告罪責輕重，在自被告處扣
    得之財產少於所有被害人之債權總額時，如無特殊情形，債
    權人通常只能依債權比例來分配所查得之財產，因此法院所
    認定個別債權人之債權越多，就會稀釋其他債權人之債權比
    例，使其等可分配之財產越少，故個別債權人債權數額之多
    寡會對其他債權人之債權是否可以受償產生重大影響，何況
    徐鳳金自承其早已對被告聲請本票裁定確定，執行卻無結果
    （見原審卷一第130頁），可見本案確實可能發生前揭從被
    告處扣得之財產無法清償所有被害人受騙款項之情況，對於
    個別被害人之受騙金額自應審慎認定，無法單憑徐鳳金及戴
    文泉之指述即遽認確有該2張客票共計3,500萬元之受騙金額
    存在，故就附表編號1之詐得金額部分僅能認定為380萬元（
    同起訴書之認定），併此敘明。
三、綜上所述，本案事證明確，被告上開犯行均堪認定，皆應依
    法論科。
參、論罪部分：　　
一、被告為如附表編號1至10所示詐欺取財犯行後，刑法第339條
    第1項業於103年6月18日經總統公布修正，並於同年6月20日
    生效施行。修正前刑法第339條第1項規定：「意圖為自己或
    第三人不法之所有，以詐術使人將本人或第三人之物交付者
    ，處5年以下有期徒刑、拘役或科或併科1千元以下罰金。」
    修正後刑法第339條第1項則規定：「意圖為自己或第三人不
    法之所有，以詐術使人將本人或第三人之物交付者，處5年
    以下有期徒刑、拘役或科或併科50萬元以下罰金。」修正後
    刑法第339條第1項將法定刑自「5年以下有期徒刑、拘役或
    科或併科1千元以下罰金。」，提高為「5年以下有期徒刑、
    拘役或科或併科50萬元以下罰金。」，經比較新舊法律結果
    ，修正後刑法第339條第1項並無較有利於被告之情形，依刑
    法第2條第1項前段之規定，就被告如附表編號1至10所示詐
    欺取財犯行，即應適用被告行為時即103年6月18日修正前刑
    法第339條第1項規定。至被告所為如附表編號11、12所示詐
    欺取財犯行均係於103年6月20日後所犯，即應逕行適用被告
    行為時之修正後刑法第339條第1項規定，而無比較新舊法問
    題，併此敘明。
二、核被告就附表編號1至10部分所為，均係犯103年6月18日修
    正前刑法第339條第1項之詐欺取財罪（共10罪）；就附表編
    號11、12部分所為，則皆係犯修正後刑法第339條第1項之詐
    欺取財罪（共2罪）。
三、被告雖對部分附表同編號之被害人有多次施以詐術之行為，但既出於詐取被害人金錢之同一目的，以相類之詐術，於相近之時、地實施，侵害同一被害人之相同法益，各行為之獨立性極為薄弱，依一般社會健全觀念，在時間差距上，難以強行分開，在刑法評價上，以視為數個舉動之接續施行，合為包括之一行為予以評價，較為合理，應認屬接續犯，而各僅論以一詐欺取財罪為已足。　　
四、就附表編號1至4、12部分，被告係以一詐欺行為使2位被害
    人受騙而交付財物，同時侵害2位被害人之財產法益，為同
    種想像競合犯，應依刑法第55條前段之規定，從一重處斷。
五、詐欺取財罪既係為保護個人之財產法益而設，則關於行為人
    詐欺犯罪之罪數計算，原則上自應依遭受詐欺之被害人人數
    定之，就不同被害人所犯之詐欺取財行為，受侵害之財產監
    督權既歸屬各自之權利主體，且犯罪時間或空間亦有相當差
    距，行為互殊，自應分論併罰。是被告所為如附表編號1至1
    2所示之各加重詐欺取財犯行，分別侵害附表各編號所示被
    害人之獨立財產監督權，犯罪行為各自獨立，明顯可分，應
    予分論併罰。
六、附表編號10被害人簡凰秋部分：起訴書漏列簡凰秋於100年1
    1月21日以無摺存款方式存入480萬元至被告名下華南銀行帳
    戶之金額（即附表編號10①後段所述），而將附表編號10之
    詐欺所得金額載為4,941萬元，然該部分除經簡凰秋證述甚
    明外，並有其所提華南銀行存款憑條為證（見他6283號卷第
    31頁），堪認為真。此部分並與簡凰秋其餘受騙部分有接續
    犯之實質上一罪關係，為起訴效力所及，本院自仍應併予審
    理，附此敘明。
七、就附表編號11被害人許元榛部分：起訴書雖依許元榛偵訊時
    所述而認定詐欺所得金額為49萬2千元（見偵19182卷第44頁
    反面），然被告稱其自許元榛處取得之金錢只有48萬元（見
    偵19182卷第34頁反面），且由許元榛偵訊時稱是在被告車
    上交付此節可知，應係以現金交付，就此許元榛亦未能提供
    相關憑據證明被告所收受之款項為49萬2千元，依罪疑惟有
    利於被告原則，即應為有利於被告之認定，此部分僅得認定
    被告所詐得之款項為48萬元。就其餘被訴1萬2千元部分，既
    不能證明被告此部分犯罪，原應就此部分為無罪之諭知，然
    因此部分所成立犯罪，與其他經認定有罪部分有實質上之一
    罪關係，本院爰就此部分不另為無罪之諭知。
肆、維持部分原判決之理由：　　
一、原審法院就附表編號1至10部分同上認定，以被告所為事證
    明確，皆係犯前揭詐欺取財罪，而適用修正前刑法第339條
    第1項、第38條之1等規定，並以行為人之責任為基礎，審酌
    被告多與附表所示之被害人或其親友、配偶有不錯的交情，
    卻為一己私欲，利用友情及被害人對自己的信任，一再使用
    相同手法欺騙附表所示之多位被害人並取得鉅款，其後避不
    見面，僅償還部分被害人小部分金額（詳附表「被告交還之
    金額」部分），使被害人無端承受鉅額損失，且於偵查時及
    原審審理之初一度否認犯行，甚至以誤信他人、確實有去投
    資云云置辯，雖曾稱會設法還款然並未提出任何還款計畫，
    使被害人均氣憤難平、身心俱疲，且直至嗣後審理時方坦承
    犯行之犯後態度，並衡酌各次犯行所得金額，及附表所示被
    害人之意見，被告自己亦請求從重量刑之主張（見原審卷四
    第83頁），被告智識程度、前科素行、身體及家庭狀況等一
    切情狀，分別量處如附表編號1至10「罪名及宣告刑」欄所
    示之有期徒刑，並就未扣案之犯罪所得扣除已實際合法發還
    被害人部分，均諭知沒收等節，認事用法均無違誤，量刑及
    沒收之諭知亦屬妥適，此部分應予維持。
二、被告上訴意旨以：被告因患有心悸、心律不整與乳房惡性腫
    瘤等嚴重疾病，於原審審理訴訟期間進行上消化道内視鏡檢
    查及息肉切除等手術及惡性腫瘤化療，被告之身體健康狀況
    已經達到生命危在旦夕之嚴重程度，自由刑長短之量定，應
    就此加以審酌衡量。被害人多為被告之友人或鄰居，與被告
    並非陌生，彼此間過去亦多有類似合作投資之情事，被告固
    然將所謂"投資款項"用以償還自己債務而挪作他用，然本件
    犯行本質仍然帶有民事糾紛（共同投資失利之索償）之性質
    ，並非全然得以刑事處罰對被告之行為為非難，此部分仍應
    於量刑科處上為審酌，否則難謂罪刑已屬相當。請撤銷原判
    決，另為適法判決，以兼顧一般預防之普遍適應性與具體個
    案特別預防之妥當性等語。
三、按關於刑之量定，係實體法上賦予法院得為自由裁量之事項
    ，倘其未有逾越法律所規定之範圍，或濫用其權限，即不得
    任意指摘為違法。本案原判決就上開部分於量刑時已依刑法
    第57條規定以行為人之責任為基礎，於理由內說明其審酌該
    條所列情狀後之量刑事由，以本案此部分所詐得之金錢高達
    300萬元至5,421萬元不等，及被告係利用各被害人與其為友
    人或鄰居之信任關係而犯之犯罪情節，被告迄未能與被害人
    達成和解賠償所受損害等情觀之，原審所量處之刑期並無明
    顯違反罪刑相當原則之濫用權限情形，並已考量被告身體狀
    況在內，難認有何量刑過重之處。況被告雖迭稱其罹患癌症
    ，健康情形不佳，但於本院審理時竟涉嫌偽造衛生福利部雙
    和醫院之診斷證明書向本院請求展延期日而行使（見本院卷
    第203頁之診斷證明書及第221頁之雙和醫院回函，此部分由
    檢察官另行偵辦），圖以不法手段遲滯訴訟，顯難認其犯後
    具有真摯悔意，無從以此於量刑時為有利於被告之酌量。其
    餘上訴意旨所指各情，復非應撤銷原判決改判較輕之刑之事
    由，是被告此部分上訴意旨認原審量刑過重，而指摘原審判
    決不當，為無理由，應予駁回。
伍、撤銷部分原判決之理由及科刑審酌事項：
一、原審就附表編號11、12部分，認被告罪證明確，予以論罪科
    刑，固非無見，惟查被告附表編號11部分係於105年4月間所
    為，附表編號12部分係於103年8月1日後所為，均係在刑法
    第339條第1項於103年6月20日修正施行後所犯，即應逕行適
    用被告行為時之修正後刑法第339條第1項規定，原審誤認同
    為修正施行前所犯，而適用前揭修正前之第339條第1項詐欺
    取財罪論處，即有違誤。是雖被告此部分上訴意旨同認原判
    決量刑過重，並無理由（同前述上訴駁回部分之理由），惟
    原判決此部分既有上開違誤之處，即應由本院將原判決關於
    附表編號11、12部分予以撤銷改判。
二、就上開撤銷部分，本院爰以行為人之責任為基礎，審酌被告
    犯罪之動機、目的在於貪圖不法利益，其不思以正當方法賺
    取所需，利用各項投資話術並濫用被害人對其之信賴，誆騙
    交付款項，實漠視法紀且不尊重他人財產權，所為實非可取
    ，被害人許元榛與馬復中夫妻所受之損害分別為48萬元、10
    0萬元，損失不輕，暨被告犯罪後雖坦承犯行，但迄未與被
    害人達成和解、賠償損失之犯後態度，暨被告自陳學歷為高
    職畢業之智識程度，先前從事服務業，離婚，家境勉持之家
    庭生活經濟狀況（見偵緝1759卷第3頁警詢筆錄所載及其戶
    籍查詢資料所示），現罹患惡性腫瘤之身體狀況等一切情狀
    ，分別量處如附表編號11、12「罪名及宣告刑」欄所示之刑
    ，以資懲儆。
三、又原判決所定應執行刑部分，因其中部分罪刑已遭本院撤銷
    ，自亦失其效力，應併予撤銷，並由本院就撤銷改判如附表
    編號11、12部分，及上訴駁回即附表編號1至10部分所處之
    刑另定其應執行之刑。本院審酌被告所犯上開各罪之犯罪類
    型、動機、手段及目的均相同，所顯示被告之人格面同一，
    責任非難重複性高，暨本案被告所為造成各被害人之損害程
    度等節，整體評價被告應受矯治之程度，並兼衡責罰相當與
    刑罰經濟之原則，復考量刑罰邊際效應之遞減等情，定其應
    執行刑為有期徒刑9年5月。
四、沒收部分：
㈠、按被告於行為後，刑法有關沒收之規定業於104年12月27日修
    正公布，並自105年7月1日施行，而修正後刑法第2條第2項
    明定：「沒收、非拘束人身自由之保安處分適用裁判時之法
    律」。是本件有關沒收部分，應適用修正後刑法之相關規定
    。復按犯罪所得，屬於犯罪行為人者，沒收之；於全部或一
    部不能沒收或不宜執行沒收時，追徵其價額；犯罪所得已實
    際合法發還被害人者，不予宣告沒收或追徵，刑法第38條之
    1第1項前段、第3項及第5項分別定有明文。
㈡、被告就附表編號11、12所示犯行詐得之金額各為48萬元、100
    萬元（即附表編號11、12「●詐得金額總額」欄所示之金額
    ），除附表編號12部分被告曾匯還被害人10萬元（詳見該編
    號所載），性質上等同實際合法發還被害人，揆諸前引刑法
    第38條之1第5項之規定，就此部分之犯罪所得應予扣除而不
    予宣告沒收外，其餘尚未返還被害人之犯罪所得部分（即分
    別為48萬元、90萬元），則仍應依刑法第38條之1第1項前段
    之規定諭知沒收，並於全部或一部不能沒收或不宜執行沒收
    時，依同條第3項之規定追徵其價額。
據上論斷，應依刑事訴訟法第368條、第369條第1項前段、第371
條、第364條、第299條第1項，刑法第2條第1項前段、第2項、（
修正前後）第339條第1項、第51條第5款、第38條之1第1項、第3
項，刑法施行法第1條之1，判決如主文。
本案經檢察官謝志明到庭執行職務。
中　　華　　民　　國　　110 　年　　3 　　月　　18　　日
                  刑事第二十庭  審判長法　官　王復生
                                      法　官  蕭世昌　
                                      法　官　張紹省
以上正本證明與原本無異。
不得上訴。
                                      書記官  莫佳樺
中　　華　　民　　國　　110 　年　　3 　　月　　22　　日
附錄：本案論罪科刑法條全文
修正前中華民國刑法第339條
意圖為自己或第三人不法之所有，以詐術使人將本人或第三人之
物交付者，處5年以下有期徒刑、拘役或科或併科1千元以下罰金
。
以前項方法得財產上不法之利益或使第三人得之者，亦同。
前二項之未遂犯罰之。 

現行中華民國刑法第339條
意圖為自己或第三人不法之所有，以詐術使人將本人或第三人之
物交付者，處5年以下有期徒刑、拘役或科或併科50萬元以下罰
金。
以前項方法得財產上不法之利益或使第三人得之者，亦同。
前二項之未遂犯之。　　　　　　　　　　　　　　　　　　　
　　　　　　　　　　　　　　　　　　　　　　　　　　　　
附表
編號 被害人 詐騙方式 交付方式/ ●詐得金額總額（被告交還之金額） 證據 罪名及宣告刑 1 徐鳳金戴文泉 被告於102年4月11日上午11時許，在址設桃園縣桃園市（現改制為桃園市桃園區，下同）大興西路2段88號之華南商業銀行股份有限公司北桃園分行（下稱北桃園分行）內，向徐鳳金及其配偶戴文泉佯稱：位於桃園縣桃園市中正路與同德二街口之足天下停車場土地（下稱同德足天下停車場建案），將來興建房屋後有增值空間云云，而邀約其等投資，並當場開立面額3500萬本票1張、面額2000萬支票1張、1500萬支票1張、300萬支票1張作為擔保之用，嗣於102年9月23日16時許北桃園分行通知被告所開立上開3張支票跳票，徐鳳金始知受騙。 致徐鳳金、戴文泉陷於錯誤，以無摺存款方式於102年4月25日存入80萬元、同年7月25日存入200萬元、同年8月15日存入100萬元至被告名下華南銀行帳戶。  ●共計380萬元（被告匯還戴文泉20萬元，見偵2757號卷第11頁，原審卷四第88-3頁存款存根聯） 1.被告於左列「詐騙方式」欄開立發票日102年4月11日本票號碼NO.000000、面額3500萬元之本票1張，受款人為徐鳳金（偵2757號卷第18頁），及徐鳳金向法院聲請之102年度司票字第7374號本票裁定（偵2757號卷第17頁)與確定證明書（原審卷一第132頁正反面）。 2.被告於左列「詐騙方式」欄開立發票日103年12月31日支票號碼GD0000000面額2000萬支票1張、無發票日GD0000000面額1500萬支票1張、無發票日HD0000000面額300萬支票1張，受款人均為徐鳳金。（偵2757號卷第19頁） 3.「交付方式」欄所載3筆無摺存款的存款憑條（偵2757號卷第20、21頁） 4.徐鳳金、戴文泉證述（偵2757號卷第6至7、36至38頁，偵6582號卷第34至35頁，偵緝1766號卷第53至57頁） 方淑芬犯詐欺取財罪，處有期徒刑2年2月。未扣案之犯罪所得新臺幣360萬元沒收，於全部或一部不能沒收或不宜執行沒收時，追徵其價額。 （此部分上訴駁回） 2 莊光華蕭淑菁 被告約於102年8月1日至16日間不詳時間，在北桃園分行內，經由郭許信配偶李至瑩向莊光華之配偶蕭淑菁佯稱：認識昭揚建設公司高層，可以每坪28萬元之優惠價格預購桃園縣桃園市大興西路與經國路口附近一昭揚建設公司之縱橫建設案（下稱昭揚建案），但需先付總價百分之15簽約金，莊光華於匯款後，被告並開立面額360萬元支票1張作為莊光華交付金錢之擔保，嗣後經郭許信告知昭揚職員稱並無預購等情，將上開支票提示跳票後始知受騙。 致蕭淑菁陷於錯誤將左列等情告知配偶莊光華，莊光華乃陷於錯誤，於同年8月16日與被告說定購買1戶後，即以無摺存款方式於102年8月16日存入100萬元、同年同月23日存入260萬元予被告所有之華南銀行帳戶。  ●共計360萬元。 1.「交付方式」欄所載2筆無摺存款的存款憑條（偵6637號卷第14頁） 2.被告於左列「詐騙方式」欄開立發票日102年10月15日支票號碼HD000000、面額360萬支票1張及退票理由單（偵2757號卷第15頁） 3.莊光華、蕭淑菁證述（偵6637號卷第7至8頁，他6302號卷第3至4、16至18頁，偵緝1766號卷第53至57頁，偵6582號卷第34至35頁） 方淑芬犯詐欺取財罪，處有期徒刑2年2月。未扣案之犯罪所得新臺幣360萬元沒收，於全部或一部不能沒收或不宜執行沒收時，追徵其價額。 （此部分上訴駁回） 3 郭許信李至瑩 被告約於102年8月1日至16日間不詳時間，在北桃園分行內，向郭許信配偶李至瑩佯稱：認識昭揚建設公司高層，可以每坪28萬元之優惠價格預購昭揚建案，但需先付總價百分之15簽約金，郭許信於匯款後，被告並開立面額360萬元支票1張作為交付金錢之擔保，嗣後被告皆無聯繫，郭許信將上開支票提示跳票，向昭揚職員查知無預購等情始知受騙。 致李至瑩陷於錯誤將左列等情告知配偶郭許信，郭許信乃陷於錯誤，於同年8月16日與被告電話說定購買1戶後，即以無摺存款方式於102年8月16日存入100萬元、同年月20日存入160萬元、同年月23日存入100萬元予被告所有之華南銀行帳戶。 ●共計360萬元。 1.被告於左列「詐騙方式」欄開立發票日102年10月15日支票號碼HD0000000面額360萬支票1張、退票理由單（偵6637號卷第13頁） 2.「交付方式」欄所載3筆無摺存款的存款憑條（偵6637號卷第12頁） 3.郭許信、李至瑩之證詞（他6302號卷第3至4頁，偵緝1766卷第53至57頁） 方淑芬犯詐欺取財罪，處有期徒刑2 年2月。未扣案之犯罪所得新臺幣360 萬元沒收，於全部或一部不能沒收或不宜執行沒收時，追徵其價額。 （此部分上訴駁回） 4 徐睦東吳秀珠 被告約於102年8月12日左右，在北桃園分行內，向徐睦東之配偶吳秀珠佯稱：認識昭揚建設公司高層，可以每坪28萬元之優惠價格預購下稱昭揚建案，但需先付總價百分之15斡旋金即300萬元，徐睦東於匯款後，被告並開立面額300萬元支票1張作為交付金錢之擔保，嗣後經郭許信告知昭揚職員稱並無預購之情、又發現上開支票跳票後，始知受騙。 致吳秀珠陷於錯誤將左列等情告知配偶徐睦東，徐睦東乃陷於錯誤，於說定購買1戶後，即以無摺存款方式於102年8月16日存入100萬元、同年同月20日存入200萬元至被告名下華南銀行帳戶。  ●共計300萬元。 1.被告於左列「詐騙方式」欄開立發票日102年10月15日支票號碼HD0000000面額300萬支票1張、退票理由單（偵6639號卷第22頁） 2.「交付方式」欄所載2筆無摺存款的存款憑條（偵6639號卷第21頁） 3.徐睦東之證詞（他6507號卷第3頁，偵6639號卷第16至18頁，他6302號卷第16至18頁、偵緝1766號卷第55頁反面至56頁） 方淑芬犯詐欺取財罪，處有期徒刑2年。未扣案之犯罪所得新臺幣300萬元沒收，於全部或一部不能沒收或不宜執行沒收時，追徵其價額。 （此部分上訴駁回） 5 江麗玲 被告於102年間，在告訴人在友人經營之彩券行內，向江麗玲佯稱：同德足天下停車場建案，將來興建無障礙房屋，江麗玲匯款後，於102年9月間耳聞被告有詐欺情事，向被告詢問上開投資進度，被告於102年10月4日匯款15萬元予江麗玲後即失去連絡，始知受騙。 致江麗玲陷於錯誤，於102年2月25日匯款250萬元、同年4月30日匯款150萬元至被告名下華南銀行帳戶。  ●共計400萬元（被告匯還15萬元至江麗玲之子倪毓棠名下帳戶，見原審卷四第88-5頁存款憑條） 1.「交付方式」欄所載2筆匯款的匯款委託書（證明聯）（偵2018號卷第8頁） （原判決此部分贅載上開編號4、⒈部分所示之支票，應予更正）　 方淑芬犯詐欺取財罪，處有期徒刑2年4月。未扣案之犯罪所得新臺幣385萬元沒收，於全部或一部不能沒收或不宜執行沒收時，追徵其價額。 （此部分上訴駁回） 6 歐櫻綺 被告於99年間某日及102年間某日，在歐櫻綺位於桃園縣八德市（現改制為桃園市○○區○○○路000巷00弄0號住處內，向歐櫻綺佯稱：同德足天下停車場土地，將來興建無障礙房屋，見歐櫻綺有意購買，並交付面額300萬之本票1張、面額300萬元之支票1張，後被告又稱將因遭國稅局查帳需款350萬元，需先解除帳戶房屋才能動工云云。 致歐櫻綺陷於錯誤，以無摺存款方式，於100年3月3日於華南銀行八德分行以匯款300萬元至被告名下華南銀行帳戶、102年3月15日交付被告350萬元。  ●共計650萬元（被告匯還歐櫻綺20萬元，見原審卷四第88-5頁存提款交易憑證） 1.被告於左列「詐騙方式」欄開立發票日100年2月16日、到期日100年12月31日本票號碼NO000000面額300萬元本票影本1張（他6312號卷第7頁） 2.被告於左列「詐騙方式」欄開立發票日100年12月31日、支票號碼ED0000000面額300萬元支票影本1張（他6312號卷第6頁） 3.「交付方式」欄所載300萬元存款取款憑條與存款憑條（他6312號卷第46頁） 4.「交付方式」欄所載350萬元部分經被告於偵查中明確坦認在卷（他6312號卷第55頁） 5.歐櫻綺證詞（他6312號卷第3至5、32至33、53至55頁，偵6582號卷第34至35頁） 方淑芬犯詐欺取財罪，處有期徒刑3年。未扣案之犯罪所得新臺幣630萬元沒收，於全部或一部不能沒收或不宜執行沒收時，追徵其價額。 （此部分上訴駁回） 7 王陳月英 被告102年4月間某日，在王陳月英桃園縣○○市○○街00號彩券行，向王陳月英稱同德足天下停車場土地欲蓋無障礙房屋，且表示王陳月英之友人歐櫻綺亦已投入資金，並交付面額800萬元本票及面額800萬元支票1張作為擔保，邀集王陳月英共同投資，嗣於102年9月23日被告傳訊向歐櫻綺稱抱歉，王陳月英知悉後始覺受騙。 致王陳月英陷於錯誤，於102年4月25日匯款100萬元、同年4月26日匯款100萬元、200萬元、5月3日匯款400萬元2、6月21日匯款100萬元至被告名下華南銀行帳戶。  ●共計900萬元。（被告匯還王陳月英20萬元，見原審卷四第88-7頁存款人收執聯） 1.被告於左列「詐騙方式」欄開立發票日102年4月25日、到期日103年12月31日本票號碼NO000000面額800萬元本票1張（他6312號卷第20頁） 2.被告於左列「詐騙方式」欄開立發票日103年12月31日、支票號碼GD0000000面額800萬元支票1張（他6312號卷第20頁） 3.「交付方式」欄所載5筆匯款的匯款委託書、匯出匯款憑證、匯款申請書（他第6312號卷第21、22頁） 4.王陳月英證述（他6312號卷第3至5、13至18、44頁，偵6582號卷第34至35頁，偵緝1766號卷第53至57頁） 方淑芬犯詐欺取財罪，處有期徒刑3年4月。未扣案之犯罪所得新臺幣880萬元沒收，於全部或一部不能沒收或不宜執行沒收時，追徵其價額。 （此部分上訴駁回） 8 田瑩芬 ①被告於101年初至8月某日，在簡索琴經營位於桃園市○○區○○路0段000號之彩券行內，向田瑩芬稱：法拍屋及土地獲利每年有3%以上，邀集作為投資金主，且友人簡索琴獲利甚豐，邀集田瑩芬投資，並以宜蘭縣梅花湖養生村建案邀集田瑩芬投資。 ②被告復於101年8月某日，於不詳地點向田瑩芬以投資桃園縣○○市○○段0000地號土地名義，邀集田瑩芬投資資金，並於101年10月2日交付面額2,000萬元之本票及支票各1張供作擔保，取信田瑩芬。 ③於102年3月某日，向田瑩芬佯稱：同德足天下土地將興建房屋，田瑩芬也可分得一間云云，邀集田瑩芬投資。 ④102年間被告向田瑩芬佯稱，目前因稅務問題，需資金周轉，同德足天下建案始能順利興建，將於兩周後還款，並為便於還款，需其子之存摺及印鑑，致田瑩芬其子之存摺及印鑑，及右欄④所示財物。嗣102年4月間被告未如以往每月按時匯入約定之獲利，亦未歸還前稱借款，後無法聯絡上被告，田瑩芬始發覺有異。 致田瑩芬陷於錯誤： ①於101年1月27日委由其子陳宇凱(DavidYu-KaiChen）以電匯方式匯款1千萬元，於同年2月2日以跨行匯款方式匯款300萬元至被告名下華南銀行帳戶。 ②於101年8月28日匯款245萬元至被告名下華南銀行帳戶。 ③101年10月2日以跨行匯款方式匯入242萬元至被告名下華南銀行帳戶。 ④102年3月15日跨行匯款方式匯入300萬元至被告名下華南銀行帳戶。  ●共計2,087萬元。（被告匯還田瑩芬10萬元、15萬元，見原審卷四第88-3頁存款憑條） 1.被告於左列②「詐騙方式」欄開立之本票號碼NO000000面額2千萬元本票1張（他第6283號卷第19頁，發票日、到期日、受款人欄皆空白）。 2.被告於左列「詐騙方式」欄開立支票號碼GD0000000面額2千萬元支票1張（他6283號卷第19頁，發票日、受款人欄空白）。 3.①之電匯申請書（他6283號卷第18頁）、匯款申請書代收入傳票（他6283號卷第17頁），②之匯款申請書代收入傳票（他6283號卷第17頁），③之匯款申請書代收入傳票（他6283號卷第16頁），④之匯款申請書代收入收據（他6283號卷第16頁） 4.田瑩芬證述（偵5927號卷第16頁至17頁反面，他6283號卷第14至15頁，他6283號卷第3至4、44頁） 方淑芬犯詐欺取財罪，處有期徒刑3年10月。未扣案之犯罪所得新臺幣2,062萬元沒收，於全部或一部不能沒收或不宜執行沒收時，追徵其價額。 （此部分上訴駁回） 9 簡索琴 被告於98年11月某日，於簡索琴經營位於桃園縣○○市○○路0段000號之彩券行，向簡索琴佯稱：法拍屋一年有百分之10之獲利，且願代為洽談購買無障礙房屋云云，邀集簡索琴投資並交付購買房屋之價款，並相繼開立支票3張，取信簡索琴。嗣於102年9月23日被告配偶向簡索琴稱連絡不到被告，簡索琴遂驚覺有異。 致簡索琴陷於錯誤，於98年11月24日以無摺存款方式，現金存入1千萬元予被告所有華南銀行帳戶。  ●共計1,000萬元。（被告匯還簡索琴20萬元、3萬7千元，見原審卷四第88-5、88-9頁存款憑條、存提款交易憑證） 1.被告於左列「詐騙方式」欄開立支票號碼NO0000000面額300萬元、00000000面額100萬元、0000000面額600萬元支票3張（偵緝1766號卷第52頁。發票日、受款人欄皆空白） 2.「交付方式」欄所載1筆匯款的存款憑條、取款憑條（他6283號卷第25頁） 3.簡索琴證述（他6283號卷第3至4、23至24頁，偵緝1766號卷第54頁） 方淑芬犯詐欺取財罪，處有期徒刑3年5月。未扣案之犯罪所得新臺幣976萬3千元沒收，於全部或一部不能沒收或不宜執行沒收時，追徵其價額。 （此部分上訴駁回） 10 簡凰秋 被告於100年1於月某日，在簡索琴經營位於桃園縣○○市○○路0段000號之彩券行，向簡凰秋佯稱： ①欲投資楊梅某地轉賣賺取價差，邀集簡索琴投資； ②又被告於101年初某日向簡索琴佯稱：投資臺北辦公大樓可獲利2至3倍； ③被告復於102年初某日，向簡索琴佯稱：桃園縣○○市○○段0000地號土地會有2至3倍獲利，後又稱帳戶遭稅務機關凍結，需資金處理否則無法進行上揭開發土地案件； ④後被告於102年9月間，向簡索琴稱因自己所開的公司需資金周轉，3至4天即可返還。嗣簡索琴於102年9月4日收到被告道歉簡訊，始覺有異，遂至上開新埔段土地查知無投資之情。 致簡凰秋陷於錯誤： ①於100年1月27日以配偶簡順達帳戶匯款400萬元、同年3月1日以簡順達帳戶匯款700萬元、同年11月21日以無摺存款方式存入480萬元至被告名下華南銀行帳戶。 ②於101年2月15日，匯款1,020萬元至被告名下華南銀行帳戶。 ③於102年1月10日匯款1千萬元、102年1月17日以簡順達帳戶匯款21萬元、102年3月14日以簡順達帳戶匯款1千萬元（他字第6283號卷第35頁）、102年3月18日以簡順達帳戶匯款700萬元至被告名下有華南銀行帳戶。 ④於102年9月17日以簡順達帳戶匯款100萬元至被告名下郵局帳戶。 ●共計5,421萬元。（被告匯還20萬元至簡凰秋配偶簡順達名下帳戶，見原審卷四第88-7頁存款人收執聯） 1.「交付方式」欄所載9筆匯款的國內匯款申請書（兼存款憑條）、取款憑條（他6283號卷第29至37頁） 2.簡凰秋證述（他6283號卷第3至4、27至28、43至48頁，偵緝1766號卷第53至57頁） 方淑芬犯詐欺取財罪，處有期徒刑4年。未扣案之犯罪所得新臺幣5,401萬元沒收，於全部或一部不能沒收或不宜執行沒收時，追徵其價額。 （此部分上訴駁回） 11 許元榛 被告於105年4月於許元榛任職之臺北市中正區寧波西街「喜芝梅服飾店」內向許元榛佯稱：投資法拍屋會有獲利頗豐，並開立面額50萬元支票1張作為擔保。後許元榛於106年4月30日提示上開支票遭拒，遂發覺有異而報案。 致許元榛陷於錯誤，於105年4月間於臺北市○○區○○○街00巷0號4樓住處樓下交付現金與金子（已經被告變賣），價值共48萬元。  ●共計48萬元。 1.被告於左列「詐騙方式」欄開立到期日106年4月30日支票號碼HD0000000面額50萬元支票1張及退票理由單（偵19182號卷第47頁，受款人欄空白） 2.互助會會單（原審卷一第138頁） 3.許元榛證述（偵19182號卷第9至11、44至45頁） 4.被告供承自許元榛處取得48萬元（偵19182號卷第34頁） 方淑芬犯詐欺取財罪，處有期徒刑10月。未扣案之犯罪所得新臺幣48萬元沒收，於全部或一部不能沒收或不宜執行沒收時，追徵其價額。 12 馬復中歐淑娟 被告於103年8月1日起，陸續向馬復中之配偶歐淑娟佯稱：其投資頗豐，帶歐淑娟至永和等地看屋，並以代理購屋為由，向其等收取購屋之斡旋金及投資款項，開立面額50萬、30萬及20萬元本票共3張作為擔保，歐淑娟與馬復中交付右欄所示財物後，於105年8月1日間即避不見面。 馬復中與配偶歐淑娟分別於103年8月1日於臺北市中正區寧波西街「喜芝梅服飾店」交付現金50萬元、104年5月23日以現金交付30萬元、104年6月25日以現金交付20萬元予被告。  ●共計100萬元。（被告匯還歐淑娟10萬元，見原審卷四第88-9頁存款憑條） 1.被告於左列「詐騙方式」欄開立發票日103年8月1日、到期日104年2月1日本票號碼CH0000000面額50萬元本票1張、發票日104年6月25日本票號碼CH0000000面額20萬元本票1張及發票日104年5月23日本票號碼NO000000面額30萬元本票1張，合計3張（偵19182號卷第46頁，受款人欄皆空白，面額20萬及30萬之本票到期日欄空白） 2.歐淑娟名下合作金庫銀行台大分行帳戶交易明細及存摺影本（偵19182號卷第57至63頁） 3.馬復中與歐淑娟之證述（偵19182號卷第18至20頁、45、53、66頁） 4.被告自承收取被害人50萬元、20萬元、30萬元作為投資，後挪作他用（偵19182號卷第34至35頁） 方淑芬犯詐欺取財罪，處有期徒刑1年。未扣案之犯罪所得新臺幣90萬元沒收，於全部或一部不能沒收或不宜執行沒收時，追徵其價額。